【裁判字號】    92,交抗,478
【裁判日期】    920512
【裁判案由】    違反道路交通管理處罰條例
【裁判全文】
臺灣高等法院交通事件裁定                        九十二年度交抗字第四七八號
    抗  告  人
    即受處分人  甲○○
右抗告人因違反道路交通管理處罰條例案件，不服臺灣桃園地方法院，中華民國九十
二年四月九日所為裁定（九十二年度交聲字第三二號，原處分案號：交通部公路局新
竹區監理所中壢監理站壢監裁字第裁五三－Ｄ九Ｂ三五０五一六號），提起抗告，本
院裁定如左：
    主  文
抗告駁回。
        理  由
一、原裁定以本件抗告人即受處分人於九十一年十二月二十八日十六時三十分許，駕
    駛ＫＷ－一０九八號之自用小客車，在桃園縣龍潭鄉○○路一二０巷口前，拒絕
    接受桃園縣警察局平鎮分局執勤警員之酒精濃度測試之檢定，違反道路交通管理
    處罰條例第三十五條第三項規定，經警以九０桃警局交字第Ｄ九Ｂ三五０五一六
    號通知單當場舉發，不服交通部公路局新竹區監理所中壢監理站壢監裁字第裁五
    三－Ｄ九Ｂ三五０五一六號所為罰鍰新台幣六萬元，吊銷駕駛執照，三年內禁考
    之裁決，聲明異議。受處分人之違規事實，業據證人即到場處理車禍之警員江文
    頌到庭證稱鄧文良、謝昌運並沒有告訴伊駕駛ＫＷ－一０九八號自用小客車者除
    受處分人外尚另有其人，鄧文良、謝昌運所述並不足為受處分人有利認定之依據
    ，受處分人雖稱當時係多年前同在國華保全公司任職之同事駕駛ＫＷ－一０九八
    號之自用小客車自龍潭載其返回平鎮住處，惟始終未能提出該同事之真實姓名年
    有違反道路交通管理事件通知單、裁決書附卷足按。綜上，受處分人於案發後悍
    然拒絕警方之酒測，態度極為不佳，原處分機關據而依警員江文頌之舉發而依法
    裁罰，於法有據，本件聲請核無理由，認異議人即受處分人之異議為無理由，予
    以駁回。
二、抗告意旨以：受處分人於案發之日於位在桃園縣龍潭鄉之餐廳聚餐完畢後巧遇多
    年前同在國華保全公司任職之不詳姓名之保全人員，該男子見其有飲酒即自願駕
    駛受處分人所有車號為ＫＷ－一０九八號之自用小客車自龍潭載其返回平鎮住處
    ，有在場之金儒嵋可證；該男子既因受處分人有飲酒而代為駕車，自不可能在駕
    駛途中無故離去，任由受處分人酒後駕車，受處分人在國華保全公司擔任主管，
    對部屬不可能均認識，且已竭力尋找該男子，因公司人員流動率高，清查費時，
    然並不表示最終不能查出；車號ＬＮ－七七五七號自用小客車駕駛人鄧文良於前
    開偵查案件偵查中證稱肇事之際有一男子自受處分人自用小客車下車，謝昌運亦
    證稱當時伊有喝酒，在車上睡覺，待醒來時ＫＷ－一０九八號之自用小客車之駕
    駛人已離去，二人均不能證明受處分人係駕駛ＫＷ－一０九八號之自用小客車之
    駕駛人，又受處分人與鄧文良洽談賠償事宜，故下車站在車外駕駛座附近，究非
    坐在ＫＷ－一０九八號車駕駛之人，原裁定認定有誤云云。
三、按汽車駕駛人拒絕接受第一項酒精濃度測試之檢定者，處新臺幣六萬元罰鍰，並
    當場移置保管其車輛及吊銷其駕駛執照；如肇事致人重傷或死亡者，吊銷其駕駛
    執照，並不得再考領。汽車駕駛人肇事拒絕接受或肇事無法實施第一項測試之檢
    定者，應由交通勤務警察或依法令執行交通稽查任務人員，將其強制移由受委託
    醫療或檢驗機構對其實施血液或其他檢體之採樣及測試檢定。道路交通管理處罰
    條例第三十五條第三項、第四項分別定有明文。經查：異議人即受處分人既辯稱
    於位在桃園縣龍潭鄉之餐廳聚餐完畢後「巧遇」多年前同在國華保全公司任職之
    「同事」，該同事見其有飲酒即自告奮勇駕駛受處分人所有車號為ＫＷ－一０九
    八號之自用小客車自龍潭載其返回平鎮住處，然審諸龍潭至平鎮之距離並非接近
    ，該同事載受處分人回平鎮住處後尚須自行搭車至其欲到達之其他目的地，則該
    同事與受處分人應非陌生，受處分人竟於九十一年十二月廿八日案發後迄今均未
    能交待該同事之姓名、年籍以供查證，且受處分人於臺灣桃園地方法院檢察署檢
    察官於九十二年度偵字第一八七四號案件偵查中，向檢察官供稱前開所謂之同事
    係八、九年前認識的，該同事與伊同是國華保全的人員，伊在頭份分部工作，而
    該同事則在桃園區工作，該同事約卅五、六歲，則依此等特徵，即使該同事已離
    職，亦不難在國華保全公司找出同具該等特徵之人，受處分人竟稱在職人員伊都
    查過並無伊所說的前開同事，而已離職之人有一千多人，尚在清查中云云，委屬
    卸責，原審已在九十二年二月十二日調查時，當庭諭知給予一個月之猶豫期，以
    方便其陳報其所謂之同事，然期限屆至非惟不為陳報，反又藉口尚在清查中云云
    ，顯見其拖延訴訟之意圖，其所辯稱案發時係該同事幫其開車云云，無足採信。
    又查，受處分人辯稱其離開餐廳時，有一友人金儒嵋亦因一同前往聚餐，因之有
    看見前開同事載伊離去云云，金儒嵋於前開偵查案件出庭作證時則雖證稱確有看
    見一個人在餐廳門口向受處分人打招呼，還叫受處分人「區隊長好」，該人看見
    受處分人喝很多酒，主動幫受處分人開車，載受處分人回去云云，然金儒嵋既未
    同車隨行，本即無從證明案發時、地係受處分人開車或其所稱之向受處分人打招
    呼之人開車，所為證言並不足為受處分人有利認定之依據。復查，本件為受處分
    人之ＫＷ－一０九八號之自用小客車逆向衝撞之ＬＮ－七七五七號自用小客車駕
    駛人鄧文良於警訊時明確陳稱案發時係受處分人駕駛ＫＷ－一０九八號自用小客
    車，當時受處分人坐於駕駛座上亦由駕駛座之車門下車等語，雖於前開偵查案件
    偵查中固陳稱伊本來在等紅綠燈，正要起步時，ＫＷ－一０九八號自用小客車逆
    向開過來撞伊之自用小客車，接著又撞了一下，撞到後，伊之同車友人謝昌運先
    下車，伊坐了一下才下車，謝昌運看見有人從ＫＷ－一０九八號自用小客車走下
    來，走到巷口去，然其亦同時明確陳稱伊亦看見該人走到巷口去，之後ＫＷ－一
    ０九八號自用小客車內就已經沒有人了，伊沒有發現ＫＷ－一０九八號自用小客
    車內尚有其他之人走下車等語，可見受處分人辯稱鄧文良可為其作證案發時另有
    其人駕駛ＫＷ－一０九八號自用小客車云云，並非可採。末查，原審再傳訊鄧文
    良、謝昌運到庭作證，鄧文良證稱「我車子被撞到之後隔大約不到一分鐘，我才
    下車往我的車前方去看對方的車子及我自己的車子，就看到受處分人在馬路上站
    在他該車駕駛座附近。我從發生車禍到下車查看並沒有看到該車有另外的人離開
    或者是落跑。」，謝昌運則證稱「當時我有喝酒，所以事故發生後，鄧文良叫我
    起來，我就下車，我一下車就看到異議人（受處分人）站在他車子駕駛座旁，並
    沒有看到任何其他人。」，徵諸另本案到場處理車禍之警員江文頌亦向本院證稱
    鄧文良、謝昌運並沒有告訴伊駕駛ＫＷ－一０九八號自用小客車者除受處分人外
    尚另有其人，互核相符。被告所辯鄧文良、謝昌運二人均不能證明受處分人係駕
    駛ＫＷ－一０九八號之自用小客車之駕駛人，又受處分人與鄧文良洽談賠償事宜
    ，故下車站在車外駕駛座附近，究非坐在ＫＷ－一０九八號車駕駛之人云云，無
    非卸責之詞，不足採信。受處分人即係案發時駕駛該車之人，洵可認定，抗告人
    前揭之違規事實明確，原審因認原裁決機關援引道路交通管理處罰條例第三十五
    條第三項之規定，裁處罰鍰新台幣六萬，並吊銷駕駛執照，三年內禁考，揆諸前
    揭法令之規定，於法並無不當，經核無誤，抗告人之抗告為無理由，應予駁回。
四、據上論結，應依道路交通案件處理辦法第二十六條，刑事訴訟法第四百十二條，
    裁定如主文。
中      華      民      國    九十二    年      五      月    十二      日
                              臺灣高等法院交通法庭
                                  審判長法  官  溫  耀  源
                                        法  官  何  菁  莪
                                        法  官  邱  同  印
右正本證明與原本無異。
不得再抗告。
                                        書記官  莊  昭  樹
中      華      民      國    九十二    年      五      月     十二     日


司法院資訊處製作；財團法人民間司法改革基金會備份。
